臺灣高等法院臺中分院刑事判決　　　　　　　　　九十一年度上易字第一六四二號
　　上　訴　人　臺灣台中地方法院檢察署檢察官
　　被　　　告　丙○○
右上訴人因被告傷害案件，不服臺灣台中地方法院九十一年度易字第七二四號中華民
國九十一年七月二十三日第一審判決（起訴案號：臺灣台中地方法院檢察署九十年度
偵字第二一五一一號），提起上訴，本院判決如左：
      主  文
上訴駁回。
      理  由
一、檢察官上訴意旨略以：(1)證人即告訴人之女兒於偵查中證稱：告訴人於製作完筆
    錄後曾表示頭很痛等語。且依現場相片及警員之證述，現場情況極為混亂，被告
    及其同伴亦遭人圍毆，因之被告未能理性克制而持鋼瓶敲鐵門及擊傷告訴人非無
    可能。(2)若以鋼瓶之桶身平滑面敲擊告訴人頭部，而非以角度較銳部分為之，非
    當然留下傷痕。(3)告訴人遭被告暴力討債，在被告未遭羈押情形下，告訴人不敢
    出庭尚屬人情之常，不得依此為不利告訴人之認定。
二、本案經本院審理結果，認被告被訴傷害犯行係屬不能證明，其證據及理由，業據
    第一審判決書理由欄記載甚詳，爰引用之（如附件）。
三、本院查：
  (一)告訴人於九十年五月十一日在警訊中稱：「他們二人（指被告及張敏恭）於晚上
    至家門口撞門，口喊著我先生的名字，要找我先生，因我先生未在家，只有我與
    小孩在家，不敢開門，直至對方說要放火才打開門，門一開，他們就持滅火器噴
    向我了」等語，並未提到被告以滅火器鋼筒毆打伊頭部。警察於同日所製作之職
    務報告書，亦僅載及「張敏恭等二人拿滅火器朝門口噴灑，致許女受傷，今檢具
    驗傷單提出告訴」等語，未載被告曾以滅火器鋼筒毆打告訴人頭部，而按一般人
    遭滅火器鋼筒毆打頭部之疼痛及所受之傷害應較遭滅火器粉末噴灑深且重，是以
    告訴人當時果遭被告持滅火器鋼筒毆打頭部，應無於報警之陳述中就輕捨重之理
    。
  (二)證人即現場處理警員盧明宗、簡明德於原審證稱：「．．告訴人在現場說被告拿
    滅火器噴她們，但是我們當時沒看到告訴人身上有被滅火器噴過的粉末，告訴人
    當時也沒有提到被毆打的事情，也沒看到她身上有傷痕，盧警員看到樓梯間很亂
    就先拍照，並按門鈴請屋內的人開門，進去看的結果，認為滅火器不是進入噴灑
  而是外面門縫噴進去的」等語，參酌告訴人於九十年十二月十九日所提出之告訴
    狀中，僅附有門外被噴灑滅火器粉末情形之照片五張，而無其屋內及身上遭滅火
    器噴灑之相片，且用畢之滅火器三枚亦棄置在告訴人住處樓梯間，是被告所辯，
    告訴人於被告離開前並未開門，被告在門外噴完滅火器粉末後，未獲理會，即自
    行下樓等語應較符事理。
  (三)證人即警員盧明宗於原審時另證稱：伊與同事簡明德據報前往現場時，民眾有許
    多人在現場，被告被民眾圍毆，另一位（即張敏恭）被民眾打後跑到丸久超市內
    ，告訴人當時持掃帚追到超市櫃台外面，因民眾很多，簡明德在現場制止圍毆，
    告訴人當時表示，被告跑到她家擾亂，拿滅火器噴，並未提到被毆打之事等語。
    參酌：I證人張敏恭於警訊及原審訊問時亦證稱：當晚伊與被告在外喝酒完畢，
    搭計程車路過告訴人住處，被告表示要進去催討欠債，伊在公寓大樓外面等並未
    上樓，其後伊至對面丸久超市買礦泉水，警察把伊帶出來，結果在超商門口就被
    民眾打。伊看到告訴人追趕被告，告訴人之夫、兒子及賣綠豆湯之鄰居一起毆打
    伊及被告，告訴人當時一點傷都沒有，講話還很大聲等語。II偵查卷附盧明宗報
    告書亦載明，伊據報前往處理時，現場有許多民眾圍觀，並表示有人涉嫌縱火，
    經詢問告訴人，告訴人表示係一男子持滅火器朝其住家噴灑，伊遂於告訴人帶領
    下，前往告訴人住處，確實發現遺留粉末，伊照相後下樓，發現張敏恭（係伊於
    樓上勘查現場時被同事簡明德從對面丸久超市叫出來）已被民眾圍毆成傷（現場
    民眾過多，簡明德一人無法控制現場）等語。III被告受有顏面挫傷、鼻內出血傷
    害之事實亦有台中榮民總醫院於九十年四月十二日所出具之診斷証明書一紙附卷
    可憑等情綜合觀之，肢體衝突發生之地點及告訴人受傷之原因，應非起訴書所指
    ，係被告於告訴人住處（樓梯間）持滅火器為之甚明。
四、按為訴訟上證明之資料，須通常一般之人均不致於有所懷疑，而得確信其為真實
    之程度者，始得據為有罪之認定。倘其證明尚未達於此一程度，而有合理性懷疑
    存在時，即不得遽認被告犯罪。綜上所述，本件公訴人所憑之證據，無論直接或
    間接證據，均尚未達於一般之人均可得確信，而無合理之懷疑存在之程度，本院
    亦查無其他確切証據，足以証明被告確應負本件罪責，被告之犯行尚屬不能証明
    。原審以不能證明被告犯罪，而依刑事訴訟法第三百零一條第一項規定，諭知無
    罪之判決，經核認事用法，並無不合，檢察官上訴意旨認應就被告予以論罪科刑
    ，而指摘原判決不當，經查為無理由，應予駁回。
五、據上論斷，應依刑事訴訟法第三百七十三條、第三百六十八條，判決如主文。
本案經檢察官甲○○到庭執行職務。
中      華      民      國      九十一   年       十      月     九     日
                                    臺灣高等法院臺中分院刑事第四庭
                                          審判長法  官  洪  耀  宗
                                                法  官  江  德  千
                                                法  官  劉  登  俊
右正本證明與原本無異。
不得上訴。
                                                書記官  鄧  智  惠
中      華      民      國      九十一   年       十      月     十一   日
                                                                        Ｉ
附件
臺灣臺中地方法院刑事判決                          九十一年度易字第七二四號
    公  訴  人  台灣台中地方法院檢察署檢察官
    被      告  丙○○  男  四十四歲（民國○○○年○○月○日生）
                        住台中市○區○○路二段四九巷三號
                        身分證統一編號：Ｕ一二七六一七八號
    選任辯護人  陳武璋律師
右列被告因傷害等案件，經檢察官提起公訴（九十年度偵字第二一五一一號），本院
判決如左：
    主  文
丙○○被訴傷害部分無罪，被訴毀損部分不受理。
    理  由
一、公訴意旨如後附起訴書所載。
二、被訴傷害部分：
    (一)按犯罪事實應依證據認定之，無證據不得推定其犯罪事實，又不能證明被告犯
      罪者，應諭知無罪之判決。刑事訴訟法第一百五十四條、第三百零一條第一項
      分別定有明文。另告訴人之告訴，係以使被告受刑事訴追為目的，是其陳述是
      否與事實相符，仍應調查其他事實以資審認，始得為不利被告之認定，最高法
      院五十二年台上字第一三００號著有判例可資參照。
    (二)本件公訴人認被告持滅火器鋼筒毆打告訴人乙○○頭部，無非係以告訴人之指
      訴，其所提出之驗傷單，及其女兒洪湘菱之證述為其依據；然訊之被告丙○○
      ，固坦承於九十年四月十二日凌晨一時三十分許，邀同友人張敏恭，至台中市
      ○○路一七二號告訴人住處，向告訴人之夫討債，因屋內之人拒不開門，憤而
      持置放於樓梯間之滅火器噴灑告訴人住處鐵門之事實，惟堅詞否認有持滅火器
      鋼筒毆打告訴人之行為，辯稱：伊噴灑滅火器後，仍未獲理會，乃下樓準備離
      去，詎走到樓下即遭數人圍毆等語。
    (三)經查，告訴人經本院數次合法傳喚均不到庭，經拘提亦無獲，此有送達證書
      數紙及司法警察拘提報告書二紙附卷可稽；本院審閱其於九十年五月十一日在
      警訊中稱：「他們二人（指被告及張敏恭）於晚上至家門口撞門，口喊著我先
      生的名字，要找我先生，因我先生未在家，只有我與小孩在家，不敢開門，直
      至對方說要放火才打開門，門一開，他們就持滅火器噴向我了」（參一八二一
      ○號偵卷第十六頁），並未提到被告以滅火器鋼筒毆打伊頭部，故警察於同日
      所製作之職務報告書，亦僅載及「張敏恭等二人拿滅火器朝門口噴灑，致許女
      受傷，今檢具驗傷單提出告訴」（參前偵卷第十九頁），未載被告曾以滅火器
      鋼筒毆打告訴人頭部，而按一般人遭滅火器鋼筒毆打頭部之疼痛及所受之傷害
      應較遭滅火器粉末噴灑深且重，是以告訴人當時果遭被告持滅火器鋼筒毆打頭
      部，應無於報警之陳述中就輕捨重之理，告訴人頭部若遭被告以滅器鋼筒毆
      擊，除腦震盪外，頭部必有鈍器傷，其他部位則不會有傷，惟其所提出之驗傷
      單卻載：「腦震盪、左眼角膜傷害、左前臂皮下瘀血、左手臂擦傷」等字，顯
      見僅憑驗傷單尚無法判斷告訴人之傷是如何造成的，案發當天到現場處理之
      警員盧明宗、簡明德稱：「那天民眾很多在場，丙○○或另一個已經被民眾圍
      毆，一個已被民眾打後跑到對面丸九超市，簡警員制止圍毆的人，盧警員去看
      現場，告訴人在現場說被告拿滅火器噴她們，但是我們當時沒看到告訴人身上
      有被滅火器噴過的粉末，告訴人當時也沒有提到被毆打的事情，也沒看到她身
      上有傷痕，盧警員看到樓梯間很亂就先拍照，並按門鈴請屋內的人開門，進去
      看的結果，認為滅火器不是進入噴灑而是外面門縫噴進去的」（參本院九十一
      年四月十六日訊問筆錄），又告訴人於九十年十二月十九日所提出之告訴狀中
      ，附有門外被噴灑滅火器粉末情形之照片五張（參本案偵卷第十四～第十六頁
      ），可知其對當天被害之情形有拍照為證，是其果於開門後，遭被告持滅火器
      噴灑，其屋內及身上之滅火器粉末應該很多（與門外一般），其應無不一併拍
      照存證之理，故可信告訴人於被告離開前，並未開門，且被告在門外噴完滅火
      器粉末後，未獲理會，即自行下樓，洪湘菱經本院合法傳喚亦不到庭，此有
      送達證書在卷可佐，而其於檢察官偵訊中稱：「被告在外面吵鬧說不出來就要
      燒房子，並且用滅火器噴灑，我看見滅火器飄進來的煙，並且聽到他拿滅火器
      敲門的聲音，我告訴媽媽，媽媽才開門，她就對我媽媽噴滅火器，因為煙很大
      ，我在照顧小孩所以毆打過程我沒有看到」（參本案偵卷第二七頁），今本院
      認為被告未經告訴人開門即自行下樓（詳所述），是以洪湘菱稱被告拿滅火
      器噴灑告訴人之詞已不足採，而被告有無拿滅火器鋼筒毆打告訴人，洪湘菱既
      稱未看見，故公訴人以其證明被告毆打告訴人即有未當。綜上所述，本院認被
      告所辯為真，堪以採信，依右揭判例意旨，非能僅憑告訴人之說詞，遽認被告
      有傷害伊之行為。此外，復查無任何積極證據足資證明被告有何公訴人所指之
      傷害犯行，依右揭條文規定，此部分自應為被告無罪之諭知。
三、被訴毀損部分：
    (一)按刑法第三百五十四條之毀損罪，依同法第三百五十七條規定，須告訴乃論；
      又告訴乃論之罪，其告訴應自得為告訴之人知悉犯人之時起，於六個月內為之
      ，若逾告訴期間始提出告訴者，應諭知不受理之判決，刑事訴訟法第二百三十
      七條第一項、第三百零三條第三款定有明文。
    (二)告訴人於案發後，九十年五月十一日首次到警察局製作筆錄時，僅表示要對被
      告提出傷害告訴（參一八二一○號偵卷第十六頁背面），九十年十一月十二日
      在檢察官偵訊中，亦未表示要對被告提出毀損部分之告訴（參一八二一○號偵
      卷第四六頁），迄九十年十二月十九日，在檢察官第二次偵訊中，方提出告訴
      毀損之狀紙（參本案偵卷第十一頁），今告訴人於九十年四月十二日案發時，
      即知係被告噴灑滅火器，卻遲至九十年十二月十九日方提出毀損告訴，已逾六
      個月之告訴期間甚明，依右揭條文規定，此部分自應為不受理之諭知。
據上論斷，應依刑事訴訟法第三百零一條第一項、第三百零三條第三款，判決如主文
中      華      民      國    九十一    年      七      月    二十三    日
                                        法  官  李  秋  娟
如不服本判決，應於判決送達後十日內向本院提出上訴狀，上訴於臺灣高等法院臺中
分院( 須附繕本 )。
